【裁判字號】    97,訴,319
【裁判日期】    970930
【裁判案由】    業務過失致死等
【裁判全文】
臺灣新竹地方法院宣示判決筆錄           97年度訴字第319號
公  訴  人  臺灣新竹地方法院檢察署檢察官
被      告  中興機電顧問股份有限公司
                    樓
代  表  人  丁○○
被      告  甲○○
上  一  人
選任辯護人  曾桂釵律師
被      告  丙○○
選任辯護人  耿淑穎律師
            王彩又律師
            張淑美律師
上列被告等因業務過失致死等案件，檢察官提起公訴後（97年度
偵字第2110號），聲請改依協商程序而為判決，本院於中華民國
97年9月30日下午4時，在本院刑事第八法庭宣示判決，出席職員
如下：
法官起立朗讀判決主文、犯罪事實要旨、處罰條文，及告以上訴
限制、期間並提出上訴狀之法院，且諭知記載其內容：
一、主  文：
    中興機電顧問股份有限公司法人違反雇主對防止電能引起之
    危害應有符合標準之必要安全設備規定，致發生死亡之職業
    災害，科罰金新臺幣陸萬元。
    甲○○從事業務之人，因業務上之過失致人於死，處有期徒
    刑捌月。緩刑貳年。
    丙○○從事業務之人，因業務上之過失致人於死，處有期徒
    刑拾月。緩刑貳年。
二、犯罪事實要旨：
    中興機電顧問股份有限公司（下稱中興公司）為經行政院勞
    工委員會依勞工安全衛生法第4條第1項第15款規定公告指定
    為適用勞工安全衛生法之事業，緣中興公司向臺灣車輛股份
    有限公司（下稱臺車公司）承攬臺車公司位在新竹縣湖口鄉
    ○○村○○路458號唐榮科技園區（下稱唐榮園區）25KV 電
    力設備汰換工程（下稱本件工程），甲○○係中興公司之工
    程主任，負責現場調度指揮及工程執行，為從事業務之人，
    且其等均為勞工安全衛生法所稱之雇主，而乙○○係受僱中
    興公司之勞工；丙○○則係唐榮園區管理委員會（下稱唐榮
    管委會）維修組長兼電氣負責人，日常職司唐榮園區內變電
    站之檢查、修理、停電、送電等事務，亦為從事業務之人。
    臺車公司為使中興公司進行本件工程，由該公司工程師許文
    烈偕同同事張慶基至唐榮園區確認擬更換之礙子後，由許文
    烈與丙○○聯繫停電區域及停、供電時間，為求慎重，並由
    該公司管理組總務兼勞安管理員耿家康另於民國96年9月4日
    以（96）臺車C11字第00165號函，向唐榮管委會表示臺車公
    司將於96年9月9日 8時至17時，實施25KV電力設備汰換工程
    ，要求唐榮管委會屆時配合臺車公司工程，辦理該區域之停
    電及復電。旋該函文於同日由丙○○收受後，由丙○○透過
    於該函文擬便簽之形式，向唐榮管委會總幹事表示屆時其將
    派員配合臺車公司辦理停、復電，並經唐榮管委會總幹事劉
    文銘表示同意，囑注意工安後，交丙○○存查辦理。適臺灣
    電力公司亦擬於同日7時30分許至13時30分許更換MOF（整套
    型變比器），而函請唐榮管委會配合辦理唐榮園區69KV所屬
    供電區域停電事宜，該臺灣電力公司函文經唐榮管委會收受
    後，亦由丙○○辦理，並由丙○○以唐榮管委會名義於96年
    9月6日以唐科管字第960068號書函通知唐榮園區內各廠商將
    於96年9月9日7時30分許至13時30分止，就唐榮園區69KV 所
    屬供電區域停電，並擬於臺灣電力公司更新完成後隨即恢復
    供電，其中通知臺車公司之書函經耿家康收受後，認係同一
    日之其他停、供電通知，亦依慣例在臺車公司公告，而臺車
    公司要求唐榮管委會配合停、供電部分，續由許文烈負責與
    丙○○為聯繫及確認。許文烈為確保丙○○確實知悉擬停電
    範圍及供電影響範圍，遂與臺車公司品保組組長張慶基偕同
    丙○○至唐榮園區內 B變電站，對丙○○指出96年9月9日臺
    車公司擬施工更換之B3配電盤礙子，又於96年9月7日與同事
    劉彥志偕同至唐榮園區內A變電站，向丙○○確認A變電站69
    KV電力會透過11.4KV配電盤即A3配電盤轉送11.4KV至臺車公
    司施工之B變電站，再透過B變電站11.4KV配電盤即B3配電盤
    ，轉25KV電力由 B變電站送至C、D變電站，復為避免丙○○
    日忘記A3變電盤會轉送電力至 B變電站，將載有「25KV專用
    」之紅色膠布黏貼於A3變電盤上，以提醒丙○○。嗣許文烈
    於96年9月9日7時30分許，在唐榮園區A變電站，向丙○○確
    認已停止25KV供電區域電力後，囑丙○○需以電話通知其後
    ，始可恢復供電，經丙○○允諾後，許文烈即至 B變電站告
    知甲○○及中興公司員工莊源鑫以確認停電之情，詎中興公
    司於汰換工程作業期間，應將開路之開關即A3配電盤上鎖或
    標示「禁止送電」、「停電作業中」或設置監視人員監視，
    以防止電能引起危害，甲○○應注意另派員至 A變電站，將
    A3配電盤上鎖或標示「禁止送電」、「停電作業中」或設置
    監視人員監視，以防止本件工程施作中送電引起危害，依甲○○多年施作電力工程之專業智識、能力，又無不能注意之
    情事，竟疏未注意及此，未派員至 A變電站，將A3配電盤上
    鎖或標示「禁止送電」、「停電作業中」或設置監視人員監
    視，即貿然與莊源鑫、乙○○在 B、C、D變電站進行本件工
    程之施作。適應注意唐榮園區內尚有人員正在施作本件工程
    ，恢復69KV電力前，應先通知許文烈確認該等施工人員所在
    位置，並將A3配電盤關閉拉出，確保69KV電力不會送至A3配
    電盤，或應先前往 B變電站，確認B3配電盤屬關閉拉出狀態
    ，不會將A3配電盤送至B變電站之11.4KV電力轉為25K V電力
    送至整個 B變電站或C、D變電站之丙○○於同日11時35分許
    ，因臺灣電力公司 MOF更換工程完工，可恢復69KV所屬供電
    區域電力，而在 A變電站操作69KV電力恢復供電作業時，亦
    疏未注意先通知許文烈轉知本件工程施作人員，且疏未注意
    A變電站69KV電力會透過A3配電盤轉送 11.4KV至臺車公司施
    工之 B變電站，恢復69KV電力前，應先將A3配電盤關閉拉出
    ，確保69KV電力不會送至A3配電盤，或應先前往 B變電站，
    確認B3配電盤已屬關閉拉出狀態，不會將A3配電盤送至 B變
    電站之11.4KV電力轉為25KV電力送至整個 B變電站或C、D變
    電站，及貿然恢復 A變電站69KV供電，造成69KV電力透過開
    路之A3配電盤轉送至 B變電站B3變電盤，致正站在B3配電盤
    背面及正面角鐵上更換絕緣礙子之甲○○、乙○○遭電擊，
    甲○○身體瞬間彈出變電箱外（甲○○受有全身多處電擊性
    第2至3度皮膚燒傷部分未據告訴），乙○○則遭B3配電盤電
    源側高電壓電流吸在箱內數十秒後始於身體著火之狀況下掉
    出箱外，經緊急滅火後，送往財團法人長庚紀念醫院後，仍
    因高壓電燒傷合併多重器官衰竭於次日 0時40分許不治死亡
    ，致發生死亡之職業災害。
三、處罰條文：
    勞工安全衛生法第31條第2項、刑法第276條第2項。
四、協商判決除有刑事訴訟法第455條之4第1項第1款於本訊問程
    序終結前，被告撤銷協商合意或檢察官撤回協商聲請者；第
    2款被告協商之意思非出於自由意志者；第4款被告所犯之罪
    非第455條之2第1項所定得以協商判決者；第6款被告有其他
    較重之裁判上一罪之犯罪事實者；第7 款法院認應諭知免刑
    或免訴、不受理者情形之一，及違反同條第2 項「法院應於
    協商合意範圍內為判決；法院為協商判決所科之刑，以宣告
    緩刑或2 年以下有期徒刑、拘役或罰金為限」之規定者外，
    檢察官與被告均不得上訴。
五、如有前項得上訴之情形，得自收受宣示判決筆錄送達之日起
    10日內，向本院提出上訴書狀，上訴於第二審法院。
中    華    民    國    97    年    9     月    30    日
                  刑事第一庭    書  記  官  謝國聖
                                法      官  楊數盈
以上正本證明與原本無異。
                                書  記  官  謝國聖
中    華    民    國    97    年    9     月    30    日
附錄本案論罪科刑法條：
勞工安全衛生法第31條
違反第5條第1項或第8條第1項之規定，致發生第28條第2項第1款
之職業災害者，處 3年以下有期徒刑、拘役或科或併科新臺幣15
萬元以下罰金。
法人犯前項之罪者，除處罰其負責人外，對該法人亦科以前項之
罰金。
刑法第276條
因過失致人於死者，處2年以下有期徒刑、拘役或2千元以下罰金
。
從事業務之人，因業務上之過失犯前項之罪者，處 5年以下有期
徒刑或拘役，得併科3千元以下罰金。


司法院資訊處製作；財團法人民間司法改革基金會備份。
